臺灣高等法院臺南分院民事裁定　94年度抗字第271號
抗　告　人　甲 ○ ○
　　　　　　戊 ○ ○
相　對　人　台南區中小企業銀行股份有限公司開元分公司
法定代理人　丁 ○ ○
相　對　人　乙○○○○○○○○.
　　　　　　丙○○○
上列抗告人與相對人間因聲請給付借款強制執行事件，抗告人對
於中華民國94年4月6日臺灣臺南地方法院所為裁定（93年度執字
第14830號）提起抗告，本院裁定如下：
    主  文
原裁定廢棄。
抗告程序費用由相對人負擔。
    理  由
一、抗告意旨略以：
  (一)按民法第425條明文規定：出租人於租賃物交付後，承租人
    占有中，縱將其所有權讓與第三人，其租賃契約對於受讓人
    仍繼續存在。從而本件債務人陳江河及丙○○○之房地雖經
    拍賣，惟拍賣仍屬買賣行為之一種，自應受民法規範之保障
    。抗告人甲○○、戊○○之不定期租賃權係在本件債權人台
    南區中小企業銀行股份有限公司開元分公司之抵押權設定日
    民國（下同）88年4月14日之前，從而原法院將抗告人之租
    賃權除去，實不合民法第866條規定之要件，應予撤銷；況
    抗告人之租賃權對於債權人之抵押權何以會有不利之影響？
    有如何不利之影響？亦未見原審裁定予以具體之說明。按倘
    租賃權存在，拍定人可坐享租金收益，可能反而刺激投標意
    願，從而租賃權之存在未必不利於抵押權，是如認租賃權確
    有不利於抵押權者，應具體說明並舉證；再者強制執行拍賣
    案件只要產權清楚，因租賃權存在而不點交之案例，每每於
    拍賣中屢創投標人搶標之佳績從不間斷，反創出雙贏局面，
    當事人均自行協調不須經由強制點交減少執行程序之時效常
    為美傳。是益見原法院將抗告人之租賃權除去實不合於民法
    第866條之規定，尤其債權人既主張適用民法第866條（即抗
    告人之租賃權係在債權人抵押權設定之後、抗告人之租賃權
    對債權人之抵押權有不利之影響等兩項要件事實），即應負
    舉證之責任，然債權人就上開要件事實並未舉證以實其說，
    是原法院遽認本件合於民法第866條之規定並將抗告人之租
    賃權除去者，實有顯然之違法。又抗告人與債務人於75年、
    85年間所訂之租賃契約為不定期契約，原法院以92年間另附
    屬之公證契約，遂認定前契約終止，並認原契約於租期期限
    屆滿時即消滅，於法實屬不合，是應查證出租人與承租人雙
    方之原意，原法院之裁定如此片面斷言則公證之效力何在？
    抗告人是否也可對一屋雙約否認，主張前約有效，後約因與
    民法有所抵觸依民法第450條選擇有利於承租人之習慣聲明
    後約作廢，一切租賃條件以原不定期契約為準。抗告人爰依
    法提起抗告，請求撤銷除去租賃權之執行命令等語。
二、按「不動產所有人設定抵押權後，如與第三人訂立租賃契約
    而致抵押物之價金有所影響，該租賃契約對於抵押權人不生
    效力，抵押權人因屆期未受清償，聲請拍賣抵押物時，執行
    法院自可依法以無租賃狀態逕予執行」，此有司法院院字第
    1446號解釋意旨可資參照。經查，原法院以「…本院於93年
    11月19日，以最低價新台幣（下同）8,440,000元實施第1次
    拍賣，無人應買，勢需減價再拍賣。惟第 1順位之抵押權人
    於88年4月14日設定24,000,000元之本金最高限額抵押權，
    債務人又於抵押權設定後之92年7月23日將上開不動產出租
    與抗告人2人，此項租賃關係顯已影響其抵押權之受償…」
    為由，駁回抗告人於原法院之異議。然參酌債權人於93年度
    執字第42387號（併入本件強制執行案件）提出之強制執行
    聲請狀所請求之債權金額1,665,403元及其遲延利息、本案
    之強制執行聲請狀請求之債權金額17,000,000元及其遲延利
    息，可知本件執行名義之債權額合計18,665,403元及其遲延
    利息。又見原審執行卷第1次拍賣之公告，拍賣標的「甲標
    」之拍賣最低價額合計為8,440,000元，「乙標」之拍賣最
    低價額合計為12,810,000元，拍賣之最低價共計21,250,000
    元，似尚高於債權人之執行債權總額，依前揭司法院解釋意
    旨，抗告人租賃權之存在是否顯已影響抵押權之受償，尚有
    疑義。蓋第1次拍賣所訂「甲標」及「乙標」之拍賣最低價
    額合計21,250,000元，而執行名義之債權額合計僅18,665,4
    03元，如加上其遲延利息、執行費用、稅捐及再行拍賣核減
    底價數額時，該租賃契約是否確已影響抵押物權人債權之受
    償，未見原裁定說明。又原裁定稱「…以最低價8,440,000
    元實施第1次拍賣…」，似漏將「乙標」之拍賣最低價額計
    入，實際執行情形如何尚有不明。從而抗告人指摘原裁定不
    當，聲明廢棄，為有理由，應由本院廢棄原裁定，並發回原
    法院另為適當之處置。
三、據上論結，本件抗告為有理由，依強制執行法第30條之 1，
    民事訴訟法第492條、第95條、第78條、第85條第1項前段，
    裁定如主文。
中　　華　　民　　國　　94　　年　　6　　月　　14　　 日
                  民事第四庭    審判長法　官　林金村
　　　　　　　　　　　　　  　　　　　法　官　丁振昌
　　　　　　　　　      　　　　　　　法　官　黃三哲
上為正本係照原本作成。
如不服本裁定，僅得於收受本裁定正本送達後10日內以適用法規
顯有錯誤為理由，向本院提出再抗告狀（須附繕本一份及繳納再
抗告裁判費新台幣1千元)，並經本院許可後始可再抗告於最高法
院。
中　　華　　民　　國　　94　　年　　6　　月　　15 　　日
                                      書記官  魏安里
【附記】
民事訴訟法第495條之1第2項準用同法第466條之1第1、2項規定
：
I對於第二審判決上訴，上訴人應委任律師為訴訟代理人。但上
　訴人或其法定代理人具有律師資格者，不在此限。
II上訴人之配偶、三親等內之血親、二親等內之姻親，或上訴人
　為法人、中央或地方機關時，其所屬專任人員具有律師資格並
  經法院認為適當者，亦得為第三審訴訟代理人。
                                                K
